【裁判字號】    91,重訴,2411
【裁判日期】    920523
【裁判案由】    返還借款
【裁判全文】
臺灣臺北地方法院民事判決  九十一年度重訴字第二四一一號
    原      告  丙○○
    訴訟代理人  劉大新律師
    被      告  台鳳股份有限公司
    法定代理人  乙○○
    訴訟代理人  丁○○
                甲○○
右當事人間返還借款事件，本院判決如左：
    主    文
被告應給付原告新台幣壹仟伍佰萬元，及自民國九十一年九月三日起至清償日止，按
年息百分之五計算之利息。
訴訟費用由被告負擔。
本判決於原告以新台幣伍佰萬元供擔保後得假執行，但被告如於假執行程序實施前以
新台幣壹仟伍佰萬元為原告供擔保後得免為假執行。
    事    實
甲、原告方面：
  一聲明：如主文第一項所示，及為以供擔保為條件之假執行宣告。
  二陳述：
    (一)被告公司透過其財務部協理陳明義於民國八十九年四月六日，以被告公司需資
      金週轉為由，向原告借貸新台幣（下同）一千五百萬元，原告依約將發票日為
      八十九年四月六日、面額一千五百萬元、支票號碼BB0000000、受款人為被告
      公司之台支支票交付被告，被告則簽發發票日為八十九年五月十二日、付款人
      為中華商業銀行營業部之同面額支票由原告執有。原告所交付被告之支票已兌
      現，屆期被告要求原告暫緩提示還款支票，嗣後經原告多方追索，被告仍拒清
      償，爰請求被告償還借款及利息。
    (二)被告將上開原告交付之台支支票空白背書與訴外人陳明義，並由陳明義於設在
      第一商業銀行總行營業部00000000000號帳戶內提示兌現，被告因將原告簽發
      之台支支票空白背書轉讓與陳明義提示兌現而取得一千五百萬元之利益。原告
      執有由被告簽發以付款人為中華商銀之支票，雖原告此張支票之票據上權利因
      罹於票據法第二十二條第一項規定，即自發票期日起算一年間未對行使而因時
      效而消滅，惟原告仍得依票據法第二十二條第四項規定就被上開所受一千五百
      萬元之利益，請求償還之。
    (三)消費借貨法律關係與利益償還請求權，為選擇之合併。
  三證據：提出支票及退票理由單各二份影本。
乙、被告方面：
  一聲明：原告之訴駁回，如受不利判決，願供擔保聲請免為假執行。
  二陳述：經陳明義翻閱查證後，系爭款項確實有匯入被告公司中，被告確實有收到
    這筆款項，陳明義當時是被告公司的財務協理，當時的帳都是陳明義在處理，陳
    明義說是以被告公司的名義向原告借的。
    理    由
一按訴狀送達後，原告不得將原訴變更或追加他訴，但減縮應受判決事項之聲明、請
  求之基礎事實同一或不甚礙被告之防禦及訴訟之終結者，不在此限，民事訴訟法第
  二百五十五條第一項第三款、第二款及第七款定有明文，原告於九十一年七月十七
  日聲請支付命令時，係依消費借貸之法律關係請求被告清償借款一千五百萬元及自
  八十九年五月十二日起至清償日止按年息百分之十八計算之利息，嗣於九十二年五
  月九日具狀減縮應受判決事項之聲明為請求被告給付一千五百萬元及自支付命令送
  達翌日起至清償日止按年息百分之五計算之利息，並追加依利益償還請求權請求被
  告償還，此減縮及追加請求對被告請求之基礎事實相同，且不妨礙被告之防禦及訴
  訟之終結，自得依上揭法條為訴之變更及追加。
二得心證之理由：
  (一)原告主張之事實，被告表示不爭執，原告並提出與所述相符之支票及退票理由單
    各二份影本為證，原告之主張為可採信。
  (二)原告起訴，請求被告清償一千五百萬元，及自支付命令送達之翌日即九十一年九
    月三日起至清償日止，按年息百分之五計算之利息，即無不合，應予准許。
三假執行之宣告：兩造均陳明願供擔保，聲請宣告假執行或免為假執行，均無不合，
  爰分別酌定相當擔保金額准許之。
四結論：原告之訴為有理由，依民事訴訟法第七十八條、第三百九十條第二項、第三
  百九十二條，判決如主文。
中      華      民      國    九十二    年      五      月    二十三    日
                                      民事第五庭法      官  周美雲
右為正本係照原本作成
如對本判決上訴，須於判決送達後廿日內向本院提出上訴狀
中      華      民      國    九十二    年      五      月    二十三    日
                                                法院書記官  王宜玲


司法院資訊處製作；財團法人民間司法改革基金會備份。
